臺灣臺中地方法院簡易民事判決
110年度中簡字第3559號
原      告  李易杰  
訴訟代理人  陳昱龍律師
被      告  黃品達即黃俊銘


訴訟代理人  黃書妤律師
上列當事人間請求給付票款事件，本院於民國111年8月4日言詞
辯論終結，判決如下：
    主      文
被告應給付原告新臺幣360萬元，及自民國110年11月3日起至清
償日止，按週年利率百分之6計算之利息。
訴訟費用由被告負擔。
本判決得假執行。但被告如以新臺幣360萬元為原告預供擔保，
得免為假執行。
    事實及理由
一、原告主張：伊持有被告所簽發如附表所示票面金額新臺幣（
    下同）360萬元之支票1紙（下稱系爭支票），於民國110年1
    1月3日提示付款，竟不獲付款，爰依票據之法律關係提起本
    件訴訟等語，並聲明：如主文第1項所示。
二、被告則以：伊於109年7月間，委由訴外人蔡昆熹即創心醫電
    股份有限公司（下稱創心醫電公司）之負責人，進行口罩機
    產線建置，並簽發系爭支票予蔡昆熹作為擔保，嗣因蔡昆熹
    未依約完成口罩機產線建置，系爭支票已無擔保之債權存在
    ，蔡昆熹自應返還系爭支票予伊，又原告為創心醫電公司之
    董事，明知蔡昆熹及創心醫電公司未完成伊委託之口罩機產
    線建置，亦知悉伊對蔡昆熹及創心醫電公司存有抗辯事由，
    依票據法第13條但書之規定，伊得對抗原告；原告在與蔡昆
    熹及創心醫電公司並無任何債權債務之情形下，以無對價或
    顯不相當之對價取得系爭支票，依票據法第14條第2項之規
    定，原告自不得享有優於其前手之權利等語資為抗辯，並聲
    明：㈠原告之訴駁回。㈡如受不利判決，願供擔保請准宣告免
    予假執行。
三、本院之判斷
　㈠原告主張其持有被告所簽發之系爭支票，屆期提示不獲付款
    等情，業據提出與其所述相符之系爭支票、退票理由單為證
    （見本院卷第15-17頁、第63-65頁），且為被告所不爭執，
    自堪信為真實。
　㈡原告主張被告應就系爭支票負發票人責任等情，被告則以前
    詞置辯。惟查：
　⒈按票據債務人不得以自己與發票人或執票人之前手間所存抗
    辯之事由對抗執票人。但執票人取得票據出於惡意者，不在
    此限；無對價或以不相當之對價取得票據者，不得享有優於
    其前手之權利，票據法第13條但書、第14條第2項分別定有
    明文。次按票據行為為不要因行為，執票人不負證明關於給
    付原因之責任，如票據債務人主張執票人係惡意或無對價取
    得票據，應由該債務人負舉證責任。
　⒉查兩造並非系爭支票之直接前後手，為兩造所不爭執（見本
    院卷第42頁），除原告係惡意取得系爭支票，否則被告即不
    得以其與蔡昆熹間所存之抗辯事由對抗原告。被告雖抗辯其
    簽發系爭支票予創心醫電公司之負責人蔡昆熹，以擔保口罩
    機產線之建置，嗣蔡昆熹未依約完成，且原告為創心醫電公
    司之董事，自當知悉其與蔡昆熹存有抗辯事由；原告係無對
    價或以顯不相當之對價取得系爭支票云云，然為原告所否認
    ，並主張被告簽發系爭支票時，其並非創心醫電公司之董事
    ，其係為創心醫電公司代墊款項而取得系爭支票等情，依首
    揭說明，自應由被告就原告係惡意或無對價取得系爭支票之
    事實，負舉證責任。然被告雖聲請傳喚證人蔡昆熹到庭，惟
    經本院傳喚蔡昆熹之戶籍地址後，其並未到庭，則被告未能
    就其抗辯之事實舉證以實其說，自難認其抗辯原告因惡意或
    無對價取得系爭支票而不得享有優於蔡昆熹、創心醫電公司
    之票據上權利等情為可採。至被告另抗辯原告就其主張為創
    心醫電公司代墊款項，須負真實完全及具體化之陳述義務云
    云，惟尚不因此而生被告就「原告取得系爭支票係惡意或無
    對價」之舉證責任倒置或舉證責任轉換之效果，併予敘明。
　㈢又按在票據上簽名者，依票上所載文義負責；發票人應照支
    票文義擔保支票之支付；執票人向支票債務人行使追索權時
    ，得請求自為付款提示日起之利息，如無約定利率者，依年
    利6釐計算，票據法第5條第1項、第126條及第133條分別定
    有明文。被告既未能舉證證明原告係惡意、無對價或不相當
    對價取得系爭支票，業如前述，原告主張其持有被告所簽發
    之系爭支票，於110年11月3日提示付款未獲兌現，既屬可信
    ，則被告自應依系爭支票上所載文義負發票人之責任。是原
    告請求被告給付360萬元，及自110年11月3日起至清償日止
    ，按週年利率百分之6計算之利息，洵屬有據。
四、綜上所述，原告依票據之法律關係，請求被告給付360萬元
    ，及自110年11月3日起至清償日止，按週年利率百分之6計
    算之利息，為有理由，應予准許。
五、本件係就民事訴訟法第427條第2項第6款所定應適用簡易程
    序所為被告敗訴之判決，依同法第389條第1項第3款之規定
    ，應依職權宣告假執行；被告聲請宣告免為假執行，核無不
    合，爰依同法第392條第2項規定，酌定相當擔保金額准許之
    。
六、本件事證已臻明確，兩造其餘攻擊防禦方法及所提之證據，
    經本院審酌後，認與判決結果不生影響，爰不逐一論駁，併
    予敘明。
七、訴訟費用負擔之依據：民事訴訟法第78條。　
中　　華　　民　　國　　111 　年　　8 　　月　　18　　日
                  臺灣臺中地方法院臺中簡易庭
                                  法　官　傅可晴
以上為正本係照原本作成。
如不服本判決，應於送達後廿日內，向本院提出上訴狀並表明上
訴理由，如於本判決宣示後送達前提起上訴者，應於判決送達後
廿日內補提上訴理由書（須附繕本）。如委任律師提起上訴者，
應一併繳納上訴審裁判費。
中　　華　　民　　國　　111 　年　　8 　　月　　19　　日
                                  書記官  錢  燕
附表：
發票日 （民國） 票據號碼 票面金額(新臺幣) 發票人 付款人 提示日 （民國） 110年7月30日 AQ0000000 360萬元 黃品達 國泰世華商業銀行文心分行 110年11月3日